【裁判字號】    98,苗小,145
【裁判日期】    980730
【裁判案由】    損害賠償
【裁判全文】
臺灣苗栗地方法院民事小額判決         98年度苗小字第145號
原      告  真善美資產管理有限公司
法定代理人  甲○○
訴訟代理人  乙○○
被      告  丙○○
上列當事人間請求履行契約事件，本院於民國98年7 月21日言詞
辯論終結，判決如下：
    主  文
被告應給付原告新臺幣伍仟元。
原告其餘之訴駁回。
訴訟費用新臺幣壹仟元由被告負擔新臺幣玖拾元，由原告負擔新
臺幣玖佰壹拾元。
本判決原告勝訴部分得假執行。
    事實及理由
一、原告起訴主張：
  (一)被告於民國97年10月22日與原告訂立「聲請協商專案委任合
    約書」（下稱系爭契約），委請原告代為擬定還款清償計畫
    ，並與債權銀行協調債務還款方案，委任期間自97年11月5
    日至98年9 月5 日，被告須於上開期間之每月5 日給付原告
    委任費用新臺幣（下同）5,000 元及顧問費2,000 元。其後
    原告積極為被告處理，終取得萬泰銀行同意，給予被告140
    期、0 利率之方案，被告復據此方案，與其餘8 家債權銀行
    展開協商，並取得各家銀行同意，詎被告以所獲條件不符要
    求為由，僅給付5,000 元，拒絕給付其他款項，又依系爭契
    約中「一期未付視為全部到期」之約定，被告債務已全部到
    期，被告應給付97年12月5 日至98年9 月5 日10期之委任費
    用50,000元，原告另請求97年11月5 日至98年1 月5 日前3
    期之顧問費6,000 元，為此依系爭契約之約定，請求被告給
    付56,000元。
  (二)對被告抗辯所為之陳述：
  1.簽訂系爭契約時並未同意被告不用繳顧問費，否則在契約書
    上費用說明欄之第2 項，就應如同第3 項、第4 項郵電費、
    代辦工本費一樣被劃掉，之所以在備註欄上的「＋2000」上
    劃，是因為被告未繳該費用，所以原告把它劃掉。
  2.原告從未保證可與銀行達成180 期、0 利率之協商條件，且
    契約書也未約定被告房子不會被拍賣，不會被扣薪，原告只
    是曾跟被告表示協商條件最長的優惠是180 期、0 利率，但
    每個客戶條件不一樣，要看銀行給的方案而定。
  3.原告認為已經幫被告把所有銀行都談完了，任務已經完成。
    並聲明：被告應給付原告56,000元。
二、被告之抗辯：
  (一)當初簽訂系爭契約時，是與原告約定以180 期、0 利率為條
    件，但原告一直表示銀行很難聯絡，被告認為應按比例來付
    款。
  (二)系爭契約書分期付款表中之備註欄上的「＋2000」是劃掉的
    ，代表每個月不須再付顧問費2,000 元，因為前一次契約約
    定的3 成還款方案沒有跟債權銀行談成，原告不好意思，便
    表示在系爭契約不用付顧問費。
  (三)原告曾保證被告房子不會被拍賣，也不會被扣薪，但原告都
    沒有做到。
  (四)被告共欠11家銀行錢，其中與最大債權銀行萬泰銀行已於97
    年12月19日成立個別一致性協商，其後與6 家銀行達成協商
    ，目前有4家銀行仍未達成協商。並聲明：原告之訴駁回。
三、兩造不爭執之事實：
  (一)兩造於97年10月22日訂立系爭契約。
  (二)被告已給付原告5,000 元。
四、本件應探究者為：原告依系爭契約之約定，得向被告請求給
    付若干元？經查：
  (一)系爭契約前言記載：「茲因乙方（即被告）收支失衡致繳交
    銀行無擔保債務有顯著困難，為使乙方重建經濟狀況，避免
    乙方被銀行以各種不正當手段影響工作及生活，因而由乙方
    委託甲方（即原告）代為擬定還款清償計劃，並與乙方之債
    權人協調新債務還款方案，包含新的利息及每期應繳金額等
    」（見卷第184 、185 頁），又由原告為公司型態，且系爭
    契約書自格式觀之，係原告為與不特定多數人訂立同類契約
    之用，所提出預先擬定之契約（即定型化契約），可認原告
    係一提供債務協商服務為營業之企業經營者，本件乃兩造因
    債務協商服務所生之消費爭議，而有消費者保護法之適用，
    合先敘明。
  (二)系爭契約第5 條約定：「本合約於合約有效期間之內，乙方
    接受銀行所開立之清償還款方案時，即行終止」（見卷第18
    4 頁），又被告陳稱最先於97年12月19日與萬泰銀行（最大
    債權銀行）達成個別協商一致性方案，有個別協商一致性方
    案協議書在卷可考（見卷第115 頁），原告對此亦未爭執，
    而系爭契約第5 條約定中所謂「乙方接受銀行所開立之清償
    還款方案時」，係「被告接受任何1 家債權銀行之還款方案
    時」即屬成立？或須「被告接受所有債權銀行之還款方案時
    」始為成立？或有疑義。惟按消費者保護法第11條第2 項規
    定：「定型化契約條款如有疑義時，應為有利於消費者之解
    釋」，而本件應以前者之解釋方式對被告較為有利，故依此
    解釋系爭契約第5 條約定，應認被告於接受萬泰銀行之個別
    協商一致性方案時（即97年12月19日），系爭契約即已終止
    。
  (三)被告辯稱：系爭契約書分期付款表中之備註欄上的「＋2000
    」是劃掉的，代表每個月不須再付顧問費2,000 元等語，原
    告則主張：簽訂系爭契約時並未同意被告不用繳顧問費，之
    所以在備註欄上的「＋2000」上劃，是因為被告未繳該費
    用，所以原告把它劃掉等語。經本院當庭勘驗系爭契約書原
    本，備註欄上「＋2000」上劃的筆跡與費用說明欄上(三)(四)
    (五)項表示不用繳交郵電費、代辦工本費等之打筆跡墨色相
    同（見卷第182 頁），堪認兩者係同一時間所為，顯見原告
    當時應有免除被告每月繳交2,000 元顧問費之意，而原告所
    謂「之所以在備註欄上的『＋2000』上劃，係因被告未繳
    該費用，所以把它劃掉」，顯與常情有違，況上開所述若所
    真，本件被告亦未繳交委任費用5,000 元，原告又為何未在
    該欄位上劃？故被告就此所述較為可採，應認原告無從依
    系爭契約向被告請求顧問費。
  (四)原告另主張：被告僅給付5,000 元，拒絕給付其他期款項，
    依系爭契約中「一期未付視為全部到期」之約定，其他期之
    費用應已到期等語。按契約中「一期未付視為全部到期」之
    約定，常見於債務人本應為一次性給付（如買賣價金之給付
    、借款之返還、和解金之履行等），而為減輕債務人一次給
    付之負擔，且為督促債務人按時履行，方有類此「加速條款
    」之約定，然在本件，因系爭契約設有第5 條之約定，本有
    「隨時終止」之可能，故於系爭契約中，可認存有原告提供
    多久服務，被告即按時給付委任費用之對價關係，是依該條
    款約定，如委任人未給付一期費用，其後各期費用即均已到
    期，而契約又早已終止（如本件情形），會出現受任人已毋
    須為任何勞務給付，而委任人竟仍須負擔契約終止後之各期
    費用之情形，權利義務關係顯然有失衡平，違反平等互惠原
    則，依消費者保護法第12條第2 項第1 款規定，該定型化契
    約條款應認顯失公平，而依同法第12條第1 項「定型化契約
    中之條款違反誠信原則，對消費者顯失公平者，無效」之規
    定，系爭契約報酬分期付款表中之「一期未付視為全部到期
    」約定應為無效，是原告上開主張，並非可採。
五、綜上，系爭契約已於97年12月19日終止，而兩造難認有何給
    付顧問費之約定，又「一期未付視為全部到期」之約定應認
    為無效，故被告依約應於97年11月5 日、97年12月5 日分別
    給付原告委任費用5,000 元，共計10,000元，又被告先前僅
    給付5,000 元，故有5,000 元尚未給付。從而，原告依系爭
    契約之約定，請求被告應給付原告5,000 元，為有理由，應
    予准許，逾此部分之請求，即屬無據，應予駁回。
六、本件係訴訟標的金額在100,000 元以下之民事小額訴訟，是
    本院為被告敗訴判決部分，應依民事訴訟法第436 條之20規
    定，依職權宣告假執行。
七、本件事證已臻明確，兩造其餘攻防方法及所提證據，業經審
    酌，核與本件判決結果無影響，爰不逐一論述，併此敘明。
八、據上論結，本件原告之訴為一部有理由，一部無理由，依民
    事訴訟法第436 條之23、第436 條第2 項、第79條、第436
    條之20，判決如主文。
中    華    民    國    98    年     7    月    30    日
                  苗栗簡易庭法  官  張 文 毓
以上正本係照原本作成。
如不服本判決，應於判決送達後20日內，以判決違背法令為理由
，向本院提出上訴狀並表明上訴理由，及須按他造當事人之人數
附繕本。上訴理由應表明：
  一、原判決所違背之法令及其具體內容。
  二、依訴訟資料可認為原判決有違背法令之具體事實。
如未表明上訴理由者，應於上訴後20日內向本院提出上訴理由。
當事人如對本件訴訟內容有所疑義，得聲請閱卷。
                            書記官  張 宏 賓
中    華    民    國    98    年    7     月    30    日


司法院資訊處製作；財團法人民間司法改革基金會備份。
